【裁判字號】    89,交易,616
【裁判日期】    891130
【裁判案由】    過失致死
【裁判全文】
臺灣高雄地方法院刑事判決                        八十九年度交易字第六一六號
    公  訴  人  臺灣高雄地方法院檢察署檢察官
    被      告  乙○○
右列被告因過失致死案件，經檢察官提起公訴（八十年度偵字第一二九五六號），本
院判決如左：
    主  文
乙○○因過失致人於死，處有期徒刑陸月，如易科罰金，以參佰元折算壹日。
    事  實
一、乙○○於民國八十七年間因違反懲治走私條例，於八十七年六月十一日經本院以
    八十七年訴字第九○九號判決，判處有期徒刑五月，緩刑三年確定，緩刑期間猶
    不知謹慎，竟於駕駛執照被吊銷中，即八十九年五月十六日上午八時五十分許，
    駕駛車牌號碼Ｅ三─九六五三號自用小貨車，沿高雄縣梓官鄉○○○路由北往南
    方向行駛，途經該路與赤崁西路交岔路口時，本應注意汽車駕駛人行經閃光黃燈
    交岔路口，車輛應減速通過，注意安全，小心通過，且應注意車前人車狀況，隨
    時採取必要之安全措施，以避免危險之發生，而當時天氣晴，日間光線自然，視
  距良好，道路舖有柏油，並無障礙物或其他缺陷，且依其智識、能力亦無不能注
    意之情事，詎竟疏未注意及此，貿然將車駛入該交岔路口，適有亦疏未注意行經
    閃光紅燈交叉路口，車輛應減速接近，先停止於交岔路口前，讓幹道車優先通行
    後認為安全時，方得續行，且未配戴安全帽之洪炳煌，騎乘車牌號碼○九五─四
    ○○三號輕型機車，沿赤崁西路由西往東行駛而至，乙○○見狀閃避不及，致其
    駕駛之自小貨車車頭撞及洪炳煌之機車右側，使洪炳煌人車倒地，因而受有頭部
    外傷併顱骨骨折、蜘蛛網膜下腔出血、廣泛性軸變損傷、重度腦血腫之傷害，經
    送醫急救，仍於同月十六日下午三時五十分，傷重不治死亡。
二、案經高雄縣政府警察局岡山分局移送及洪炳煌之子甲○○訴由臺灣高雄地方法院
    檢察署檢察官偵查起訴。
    理  由
一、訊據被告乙○○對於在右揭時、地駕駛自小貨車，因疏未注意安全，小心駕車，
    造成該自小貨車撞及被害人洪炳煌騎乘之機車，致洪炳煌受有前開傷害，經送醫
    急救仍不治死亡之事實，坦承不諱，並有警製道路交通事故調查報告表、肇事現
    場照片五幀、國軍左營醫院附設民眾診療服務處之診斷證明書乙紙附在相驗卷可
    稽；而被害人確因本件車禍致顱內出血、頭部外傷不治死亡之事實，亦經臺灣高
    雄地方法院檢察署檢察官督同法醫師相驗明確，製有相驗屍體證明書、驗斷書及
    勘驗筆錄在卷可憑。被告前開自白，足堪採信。
二、按汽車行駛至交岔路口，其行進應遵守燈光號誌之指示，道路交通安全規則第一
    百零二條第二項第一款定有明文。再按閃光黃燈，表示車輛應減速通過，注意安
    全，小心通過；閃光紅燈表示「停車再開」，車輛應減速接近，先停止於交岔路
    口前，讓幹道車優先通行後認為安全時，方得續行，道路交通標誌標線號誌設置
    規則第二百十一條第一項亦定有明文，此為汽車駕駛人之被告應注意並能注意之
    義務。而本件車禍發生在高雄縣梓官鄉○○○路與赤崁西路交岔路口，赤崁南路
    與赤崁西路均為雙向二車道，車禍發生前，被害人洪炳煌係沿赤崁西路往赤崁東
    路即由西往東方向行駛，被告係沿赤崁南路往赤崁北路即南往北方向行駛，且赤
    崁南路為閃光黃燈號誌，赤崁西路為閃光紅燈號誌，此有前揭道路交通事故調查
    報告表、現場照片附在相驗卷可憑，且為被告自承在卷，而肇事當時天侯晴、日
    間光線自然，道路鋪有柏油，乾燥無缺陷，亦無任障礙物，視距良好，亦為前揭
  道路交通事故調查報告表所載明，且依被告之智識、能力等情，亦無不能注意之
    情事，是被告在行經閃光黃燈路口，只要稍加注意安全，小心駕駛，應可適時發
    現被害人騎乘機車自其左側行駛而來，詎被告竟疏未注意及此，貿然將車駛入前
    揭路口，致所駕駛之小貨車車撞及被害人洪炳煌之機車右側，其駕駛行為有過失
    ，至為顯然。又細繹相驗卷所附之現場照片及前揭道路事故調查報告表，車禍發
    生後，被告之自小貨車係停在前揭交岔路口東北處，被害人之機車倒在小貨車右
    前方，及被害人之機車右後車身處毀損，及被告自承撞到被害人後始煞車等情觀
    之，顯見兩車相撞位置係在前揭交岔路口中心處。由上研判，被害人未戴安全帽
    騎乘機車，於行經該閃光紅燈交岔路口時，亦疏未注意暫停讓幹道車先行，即貿
    然沿赤崁西路由西向東直行，以至行至肇事地點，該機車右後車身處與被告駕駛
    之小貨車車頭相撞無疑，是被害人有違前揭道路交通安全規則第一百零二條第二
    項第一款及道路交通標誌標線號誌設置規則第二百十一條第一項無疑，是被害人
    就過本件車禍之發生與損害之過大亦有過失，惟此仍不得解免被告過失罪責，附
    此敘明。又被害人確因本件車禍傷重不治死亡，已詳如前述，是被告之過失犯行
    與被害人之死亡間，顯有相當因果關係。本件事證已臻明確，被告過失致死犯行
    堪以認定。
三、核被告所所為，係犯刑法第二百七十六條第一項之過失致人於死罪（起訴書誤繕
    為刑法第二百七十六條第二項）。被告為汽車駕駛人，於駕照吊銷中，無駕駛執
    照駕車，因而致人死亡，依法應負刑事責任，應依道路交通管理處罰條例第八十
    六條第一項之規定加重其刑。爰審酌被告行經閃光號誌燈，疏未減速慢行，小心
    通過而肇事，犯後坦承犯行，顯有悔意，且事後已與被害人家屬達成民事和解，
    賠償損害新台幣二百十五萬元，有和解書影本一紙在卷可憑，及被害人就本件車
    禍之發生亦有上述過失等一切情狀，爰量處如主文所示之刑。又被告於八十七年
    間違反懲治走私條例案件，於八十七年六月十一日經本院已八十七年第九○九號
    判決，判處有期徒刑五月，緩刑三年確定，於緩刑期間再犯本件有期徒刑以上之
    罪，依法不得諭知緩刑，併此敘明。
據上論斷，應依刑事訴訟法第二百九十九條第一項前段，道路交通管理處罰條例第八
十六第一項，刑法第二百七十六條第一項，罰金罰鍰提高標準條例第一條前段、第二
條，判決如主文。
本案經檢察官姜麗儒到庭執行職務。
中      華      民      國    八十九    年     十一     月     三十     日
                                    臺灣高雄地方法院交通法庭
                                        法  官  廖  純  卿
右正本證明與原本無異。
如不服本判決，應於判決送達後十日內，向本院提出上訴狀。
                                        書記官  林  孝  聰
中      華      民      國    八十九    年     十一     月     三十     日
附錄本案論罪科刑法條全文：
刑法第二百七十六條第一項。
因過失致人於死者，處二年以下有期徒刑、拘役或二千元以下罰金。


司法院資訊處製作；財團法人民間司法改革基金會備份。
